【裁判字號】    99,抗,917
【裁判日期】    990729
【裁判案由】    假扣押
【裁判全文】
臺灣高等法院民事裁定                   99年度抗字第917號
抗  告  人  拓興營造有限公司
兼上一人之
法定代理人  乙○○
抗  告  人  甲○○
上列抗告人與相對人台北富邦商業銀行股份有限公司間聲請假扣
押事件，對於中華民國99年3月25日臺灣臺北地方法院99年度裁
全字第982號裁定，提起抗告，本院裁定如下：
    主  文
抗告駁回。
抗告費用由抗告人負擔。
    理  由
一、本件抗告人之抗告意旨略以：相對人以抗告人拓興營造有限
    公司（下稱拓興公司）邀抗告人乙○○、甲○○（以下分稱
    乙○○、甲○○，與拓興公司則合稱為抗告人）為連帶保證
    人，委任其就拓興公司承攬第三人交通部台灣區○道○○○
    路局（下稱高公局）發包「國道高速公路（通車路段）橋樑
    耐震補強工程（第一期）第M12標」（下稱前開工程），擔
    任履約保證金之連帶保證人，嗣因拓興公司工期延宕遭高公
    局終止契約，經其代償剩餘履約保證金新台幣（下同）1億
    0333萬5000元；惟其催告拓興公司返還該代償款項遭拒，且
    拓興公司、甲○○所有之不動產均遭其他債權人聲請查封，
    日後恐有難以執行之虞，向原法院聲請對伊等財產在550萬
    元範圍內為假扣押。然相對人僅釋明本件假扣押之請求，並
    未釋明假扣押之原因，原法院竟裁定准許相對人供擔保後為
    假扣押，於法自有違誤，求予將原裁定廢棄云云。
二、按債權人就金錢請求或得易為金錢請求之請求，欲保全強制
    執行得聲請假扣押；且，假扣押非有日後不能強制執行或甚
    難強制執行之虞者，不得為之；民事訴訟法第522條第1項、
    第523條第1項分別定有明文。又債權人聲請假扣押，就假扣
    押之原因，絲毫未提出能即時調查之證據以釋明者，固應駁
    回其聲請，惟假扣押之原因如經釋明而有不足，而債權人陳
    明願供擔保或法院認為適當者，法院仍得命供擔保以補其釋
    明之不足，准為假扣押，此觀同法第526條第1項、第2項規
    定自明（最高法院95年度台抗字第386號裁定意旨參照）。
三、經查：
    (一)、本件相對人主張拓興公司邀乙○○、甲○○為連帶保證
        人，委任其就拓興公司承攬高公局前開工程，擔任履約
        保證金之連帶保證人，嗣因拓興公司工期延宕遭高公局
        終止契約，經其代償剩餘履約保證金1億0333萬5000元
        ；惟其催告拓興公司返還該代償款項遭拒，且拓興公司
        、甲○○所有之不動產均遭其他債權人聲請查封，日後
        恐有難以執行之虞，爰聲請對抗告人之財產於550萬元
        範圍內為假扣押，並提出保證書、動用申請書、履約保
        證金連帶保證書、授信總約定書、授信核定通知暨確認
        書、高公局99年3月3日工字第09900053861號函、匯款
        委託書、催告書及回執、土地及建物登記謄本以為釋明
        （見原法院卷第5至27頁、第29至32頁、本院卷第30至
        69頁），且陳明願供擔保以補釋明之不足。原法院依首
        開規定，裁定命相對人供擔保後為假扣押，於法核無不
        當。
    (二)、抗告人雖抗辯：相對人對於假扣押原因並未釋明云云。
        惟證明與釋明在構成法院之心證上程度未盡相同，所謂
        證明者，係指當事人提出之證據方法，足使法院產生堅
        強之心證，可以完全確信其主張為真實而言；與釋明云
        者，為當事人提出之證據未能使法院達於確信之程度，
        僅在使法院得薄弱之心證，信其事實上之主張大概為如
        此者有間，二者非性質上之區別，乃分量上之不同（最
        高法院95年度台抗字第386號裁定意旨參照）。準此，
        本件相對人既已提出催告書及回執、土地及建物登記謄
        本，以為釋明拓興公司、甲○○所有之不動產均遭查封
        （見原法院卷第31至32頁、本院卷第30至69頁），日後
        對抗告人恐有難以執行之虞，且陳明願供擔保以補釋明
        之不足。原法院依首開規定，裁定命相對人供擔保後為
        假扣押，於法並無不當。
    (三)、抗告人另抗辯：相對人對伊之債權僅570萬元，並非1億
        0333萬5000元，故本件假扣押裁定顯屬不當云云。然查
        ，假扣押為保全程序之一種，係在本案訟爭尚未判決確
        定以前，預防將來債權人勝訴後，不能強制執行或難於
        執行而設；至於債權人所主張之債權能否成立，尚待本
        案之判決，非聲請假扣押時先應解決之問題（最高法院
        20年抗字第720號判例意旨參照）；況相對人聲請對抗
        告人財產在550萬元範圍內為假扣押，亦未逾越570萬元
        。故抗告人以相對人主張之債權金額有誤，抗辯本件假
        扣押為不當云云，仍無可取。
    (四)、從而，原法院以相對人已釋明假扣押原因，並陳明願供
        擔保以補釋明之不足為由，裁定准予假扣押，於法自無
        違誤。抗告意旨仍執前詞指摘原裁定不當，聲明廢棄，
        為無理由。
四、據上論結，本件抗告為無理由，應予駁回。
中    華    民    國    99    年    7     月    29    日
                    民事第十三庭
                        審判長法  官  蕭艿菁
                              法  官  陳姿岑
                              法  官  楊絮雲
正本係照原本作成。
本裁定除以適用法規顯有錯誤為理由外，不得再抗告。如提起再
抗告，應於收受後10日內委任律師為代理人向本院提出再抗告狀
。並繳納再抗告費新台幣１千元。
中    華    民    國    99    年    7     月    29    日
                              書記官  王秀雲

司法院資訊處製作；財團法人民間司法改革基金會備份。
